【裁判字號】    98,交聲,417
【裁判日期】    980504
【裁判案由】    違反道路交通管理處罰條例聲明異議
【裁判全文】
臺灣士林地方法院交通事件裁定         98年度交聲字第417號
原處分機關  臺北市交通事件裁決所
異  議  人
即受處分人  甲○○
上列異議人即受處分人因違反道路交通管理處罰條例案件，對於
臺北市交通事件裁決所98年3 月31日所為之處分（原處分案號：
北市裁罰字第裁22-AG0000000號）聲明異議，本院裁定如下：
    主  文
異議駁回。
    理  由
一、按汽車臨時停車時，交岔路口、公共汽車招呼站10公尺內、
    消防栓、消防車出入口5 公尺內不得臨時停車，道路交通安
    全規則第111 條第1 項第2 款定有明文。次按汽車駕駛人停
    車時，在禁止臨時停車處所停車者，處新臺幣（下同）600
    元以上1,200 元以下罰鍰，道路交通管理處罰條例第56條第
    1 項第1 款亦定有明文。又按汽車駕駛人之行為有違規停車
    而駕駛人不在場，經以科學儀器取得證據資料證明其行為違
    規，當場不能或不宜攔截製單舉發者，得逕行舉發，道路交
    通管理處罰條例第7 條之2 第1 項第7 款、第2 項第4 款定
    有明文。再按道路交通管理處罰條例所稱之汽車，依道路交
    通安全規則第2 條第1 項第1 款、道路交通管理處罰條例第
    3 條第8 款規定包括機器腳踏車，合先敘明。
二、原處分意旨略以：異議人即受處分人（下稱異議人）甲○○
    所有之車牌號碼AXS-272 號重型機車，於民國98年1 月1 日
    上午9 時38分，停放在臺北市○○路○ 段99巷6 號之交岔路
    口10公尺內，並劃設有紅線之禁止臨時停車處所，經警拍照
    採證後，逕行製單舉發違規，爰依道路交通管理處罰條例第
    56條第1 項第1 款規定，裁處異議人罰鍰600 元等語。
三、聲明異議意旨略以：舉發當日或前一日該地點附近所發生之
    交通事故，係因事故車輛雙方未禮讓或一方搶快造成，非因
    伊違規停車所致，詎員警在處理交通事故時，竟同時對伊車
    輛取締，顯已違反一事不二罰原則；況該處尚有其他違規車
    輛及路霸未受取締，員警執法顯有不公。又舉發地點與鄰近
    巷道劃設紅線標準不一、規劃不當，且當初劃設紅線未徵詢
    里民意見並取得共識，為此請求塗銷紅線及撤銷原處分云云
    。
四、本院查：
(一)、異議人甲○○所有之車牌號碼AXS-272 號重型機車，於98年
    1 月1 日上午9 時38分，停放在臺北市○○路○ 段99巷6 號
    前距交岔路口10公尺內，並繪有紅實線之禁止臨時停車處所
    ，經警拍照後逕行製單舉發等情，為異議人所是認，並有臺
    北市政府警察局舉發違反道路交通管理事件通知單1 紙、彩
    色採證照片1 幀及異議人提出之現場照片等件附卷可稽；又
    觀乎上開採證照片，異議人車輛停放地點之地面劃有紅線，
    經比對異議人提出之現場照片，該停車地點確係位在交岔路
    口10公尺內之位置無訛，參以異議人自承係因元旦假期而將
    車停放上址，所為自非「臨時」停車，是以，異議人車輛確
    有在交岔路口10公尺內，並繪有紅線之禁止臨時停車處所停
    車之交通違規行為，至為明確，堪以認定。
(二)、異議人雖以前揭情詞置辯，惟按行政罰法第24條第1 項規定
    ，一行為違反數個行政法上義務規定而應處罰鍰者，依法定
    罰鍰額最高之規定裁處。但裁處之額度，不得低於各該規定
    之罰鍰最低額。此即行政法上所謂一事不二罰、禁止二重處
    罰之具體規定，又按道路交通管理處罰條例係屬行政法之一
    ，應有上述原則之適用亦屬確然，惟該原則之適用需植基於
    「一事」之前提，換言之，即行政罰法第24條第1 項開宗明
    義之「一行為」為前提要件，方有上述原則之適用，若非「
    一行為」，自不受一事不二罰原則之限制，合先敘明。再按
    行政罰法第25條規定，數行為違反同一或不同行政法上義務
    之規定者，分別處罰之。查本件異議人違規停車行為與舉發
    地點附近發生之肇事行為，為不同行為人之個別行為，係屬
    二事，難認上揭個別行為係涵攝於「一行為」之範圍之內，
    自與一事不二罰之本旨未合，異議意旨稱員警處理交通事故
    時對周遭違規車輛取締，顯已違反一事不二罰原則云云，誠
    為卸責之詞，委不足採；相反者，異議人之行為與該肇事行
    為合致行政罰法第25條，數行為違反不同行政法上義務之規
    定者，應分別處罰之規定，舉發機關對其分別舉發處罰，並
    無違誤。再按駕駛人駕駛車輛，應遵守道路交通標誌、標線
    、號誌之指示、警告、禁制規定，道路交通管理處罰條例第
    4 條第1 項前段定有明文。又道路交通標誌、標線、號誌，
    係交通主管機關依道路交通狀況及用路人之需要而依法設置
    ，故駕駛人有遵守標誌、標線、號誌指示之義務，駕駛人不
    得僅憑其個人認知或價值判斷，或主觀認為其行為不致影響
    交通秩序、安全，而任意決定不予遵守，否則將使交通秩序
    大亂，非但影響道路交通安全及用路人權益，亦將使道路交
    通標誌、標線、號誌形同虛設。而道路劃設紅色禁止臨時停
    車標線，係作為管制交通及維護安全極為重要之交通標線，
    在未塗銷之前均具其效力及公信力，應予遵守。至該路段劃
    設禁止臨時停車標線之行政措施是否得宜，或係劃設是否有
    缺陷，而有需要加以廢止、變更或重新劃設情事，人民本得
    尋正當管道向行政機關反映或陳情，尚不得自行主觀認定是
    項措施是否合理正確，決定遵循與否；況本件異議人所有前
    揭車輛之停車地點屬交岔路口10公尺內之地點，不問是否繪
    製紅線，均不得臨時停車，此乃交通法規所明定，用路人即
    應加以遵守，要與停車後實際上是否妨礙車輛通行無涉，異
    議人指摘紅線繪製不當，並未妨礙交通云云，自無足採為主
    張免罰之正當事由。又按有相同之違規事件而未受相同之取
    締，係涉及主管機關行使行政裁量權適法與否之問題，然因
    違規而遭取締者，亦不得主張「不法之平等」，從而，異議
    人所稱本件舉發時、地，附近尚有其他違規車輛及路霸，員
    警並未一一舉發之辯縱令屬實，仍不能據為主張免罰事由。
    綜上，前揭異議人所辯，均不足採。
五、從而，異議人所有之上開重型機車，確有於上揭時間，停放
    在禁止臨時停車地點之交通違規事實，事證明確，堪以認定
    。舉發單位以機車駕駛人違規停車而不在場，有當場不能攔
    截製單舉發之正當理由，符合首開得逕行舉發之要件，原處
    分機關以員警逕行舉發事實明確，異議人復未陳明實際駕駛
    人，乃依首揭規定裁處車輛所有人即異議人罰鍰600 元，核
    無違誤，本件聲明異議為無理由，應予駁回。
據上論斷，應依道路交通案件處理辦法第19條，裁定如主文。
中    華    民    國    98    年     5    月     4    日
                  交通法庭法  官  吳祚丞
以上正本證明與原本無異。
如不服本裁定應於收受正本後5日，向本院提出抗告書狀。
                              書記官  陳紀元
中    華    民    國    98    年    5     月    4     日


司法院資訊處製作；財團法人民間司法改革基金會備份。
